【裁判字號】    97,易,3991
【裁判日期】    980116
【裁判案由】    詐欺
【裁判全文】
臺灣臺中地方法院刑事判決              97年度易字第3991號
公  訴  人  臺灣臺中地方法院檢察署檢察官
被      告  丁○○
                    弄6號
上列被告因詐欺案件，經檢察官提起公訴（97年度偵字第15113
號、第18284號、第20048號），本院判決如下：
    主    文
丁○○幫助意圖為自己不法之所有，以詐術使人將本人之物交付
，處有期徒刑參月，如易科罰金，以新臺幣壹仟元折算壹日。
    犯罪事實
一、丁○○雖預見提供自己之金融帳戶供他人使用，其帳戶將可
    能淪為他人用以行詐欺犯罪之工具，仍基於幫助詐欺之不確
    定故意，於民國97年3月中旬，在臺北縣板橋市之南雅夜市
    ，將其在臺灣郵政股份有限公司臺北永吉郵局所開立帳號00
    00000000000號帳戶 (下稱系爭帳戶)之存摺（起訴書漏載之
    ）、金融卡、密碼等物，提供予真實姓名不詳、自稱「錢組
    長」之成年男子使用。而該自稱為「錢組長」之成年男子及
    其所屬詐欺集團成員，取得丁○○之上開系爭帳戶後，即基
    於意圖為自己不法所有之犯意，分別為下列行為：（一）於
    97年3月30日下午1時40分許，透過雅虎奇摩拍賣網站，刊登
    欲出售SONY T70相機1台之不實訊息，致乙○○見上開訊息
    後陷於錯誤，在網路得標後，即依該詐騙集團成員指示，於
    97年3月31日中午11時21分許，至臺中縣潭子鄉之彰化銀行
    ，轉帳新臺幣（下同）7,400元至丁○○之上開帳戶內。（
    二）於97年3月31日，透過雅虎奇摩拍賣網站，刊登欲出售
    PSP  之掌上型電動1臺之不實訊息，致戊○○○見上開訊息
    後陷於錯誤，在網路得標後，即依該詐騙集團成員指示，於
    同日下午4時32分許，在臺北市○○區○○路2段201號之榮
    民總醫院內，以網路銀行之轉帳方式，轉帳6,620元至丁○○之上開系爭帳戶內。（三）於97年3月31日，透過雅虎奇
    摩拍賣網站，刊登欲出售SONY ERICSSON W960i之手機1支之
    不實訊息，致丙○○見上開訊息後陷於錯誤，在網路得標後
    ，即依該詐騙集團成員指示，於97年4月1日晚間11時6分許
    ，至高雄市○○區○○路679號之灣仔內郵局，以自動櫃員
    機轉帳之方式，轉帳6,000元至丁○○之上開系爭帳戶內。
    嗣乙○○、戊○○○、丙○○轉帳後，因久未收到貨品，始
    覺受騙，經報警處理而查悉上情。
二、案經臺中縣警察局豐原分局報告暨臺北市政府警察局中山分
    局、高雄市政府警察局三民第二分局分別報告臺灣士林地方
    法院檢察署、臺灣高雄地方法院檢察署均呈請臺灣高等法院
    檢察署移轉臺灣臺中地方法院檢察署檢察官偵查起訴。
    理    由
一、按刑事訴訟法第159條之5規定：「被告以外之人於審判外之
    陳述，雖不符前四條之規定，而經當事人於審判程序同意作
    為證據，法院審酌該言詞陳述或書面陳述作成時之情況，認
    為適當者，亦得為證據。當事人、代理人或辯護人於法院調
    查證據時，知有第159條第1項不得為證據之情形，而未於言
    詞辯論終結前聲明異議者，視為有前項之同意。」，其立法
    意旨在於傳聞證據未經當事人之反對詰問予以核實，原則上
    先予排除，惟若當事人已放棄詰問或未聲明異議，基於證據
    資料愈豐富，愈有助於真實發現之理念，且強化言詞辯論主
    義，法院自可承認該傳聞證據例外擁有證據能力。經查，本
    件被告丁○○在本院言詞辯論終結前，並未就證人即被害人
    乙○○、戊○○○、丙○○於警詢時所證述之內容聲明異議
    ，依上開規定說明，應視為同意其證言作為證據，且本院審
    酌上開證人證言作成時之情況，查無其他不法之情狀，足認
    為得為本案之證據，而有證據能力，先予敘明。
二、訊據被告丁○○固坦承有於上揭時、地將其所申辦之上開系
    爭帳戶存摺、提款卡及密碼等物，提供予真實姓名年籍均不
    詳、自稱「錢組長」之成年男子使用，惟矢口否認有何幫助
    詐欺取財之犯意，辯稱：伊是依報紙刊登之廣告應徵工作，
    因急著找工作且對方表示工作需要，故提供上開系爭存摺等
    物予自稱為「錢組長」之成年男子後，始受告知工作內容，
    工作內容為等他的電話，接到電話後去領錢，領到錢交給公
    司或是交給他，一次可取得700元，後來伊沒有做上開工作
    ，因一直打電話詢問他，均未受告知確定的工作內容，嗣伊
    即前往應徵其他的工作，且伊電詢可否返還先前交付之上開
    系爭帳戶之存摺等物，先係稱說會寄快遞給伊，後來自稱「
    錢組長」的人則告知伊已丟到垃圾桶，伊不知道他會拿系爭
    帳戶去詐欺取財云云。經查：
(一)、被告於檢察官偵查中供稱：伊於97年3月中旬在報紙上應
      徵工作，是做外務，對方跟伊要提款卡、存摺，密碼，伊
      不確定有無給他，伊也忘記有無將密碼放在伊的存摺裡面
      ，密碼為198852是伊的生日，但有時伊會忘記等語（見臺
      灣臺中地方法院檢察署97年度核交字第1242號卷頁6），
      核與被告於警詢及本院準備程序訊問時所供稱其係將上開
      系爭帳戶之存摺、金融卡及密碼等物，交付予自稱為「錢
      組長」之詞 (見臺灣士林地方法院檢察署97年度偵字第10
      153號偵卷頁11及本院卷頁14反)並不相一致，且被告於警
      詢中曾供稱：錢組長告訴伊工作性質為做詐騙集團的車手
      ，專門負責提款，伊知道以後就回答不做了之詞（見上開
      第10153號偵卷頁11），亦與被告上揭於本院審理中所辯
      稱其因「錢組長」沒有告知確定的工作內容，之後即前往
      應徵其他的工作之詞（見本院卷頁48）相互歧異，足徵被
      告所辯其因應徵工作受騙交付系爭帳戶予自稱「錢組長」
      之成年男子之詞是否為真實，誠屬有疑義；又衡諸現今社
      會應徵正當工作者，應係提供證件供雇主確認其身分即足
      ，如公司或機關對於員工薪資之發放採取轉帳方式，亦係
      於確定僱用後方要求應徵者提供，尚無可能於確認是否僱
      用之際，即要求應徵者先行提供提款卡或告知密碼，其理
      至明，惟觀之被告所供稱：因錢組長告知伊工作內容後，
      並稱公司需要郵局的提款卡、密碼，所以伊即將系爭帳戶
      帳簿、提款卡、密碼、身份證影本、履歷表交給錢組長（
      見本院卷頁48）之應徵方式，殊與上述應徵工作之常情有
      背，是綜此，被告上開辯稱其係因應徵工作，公司需要郵
      局的提款卡、密碼，而將系爭帳戶帳簿、提款卡、密碼等
      物交付予自稱「錢組長」之成年男子，其亦係被騙的受害
      者之詞，實難採信為真實。
(二)、按刑法上之故意，分為直接故意（確定故意）與間接故意
      （不確定故意）。行為人對於構成犯罪之事實，明知並有
      意使其發生者，為直接故意；行為人對於構成犯罪之事實
      ，預見其發生而其發生並不違背其本意者，為間接故意。
      又幫助犯之成立，以行為人主觀上認識被幫助者正欲從事
      犯罪或係正在從事犯罪，且該犯罪有既遂之可能，而其行
      為足以幫助他人實現構成要件者，即具有幫助故意，並不
      以行為人確知被幫助者係犯何罪名為必要。而按金融機構
      之帳戶為個人理財之工具，為便利大眾使用此一理財工具
      ，以資活絡資金供需，對於申請開設金融帳戶並無設有任
      何特殊之限制，一般民眾皆能自由申請開戶，並得同時在
      不同金融機構申請多數存款帳戶使用，乃眾所周知之事實
      ，依一般人之社會生活經驗，倘係經由合法管道之收入或
      支出，其於金融帳戶之存放及提領，本可自行向金融行庫
      開立帳戶後使用，殊無大費周章使用他人帳戶之必要，況
      且近來詐騙案件層出不窮，詐騙集團多利用人頭帳戶做為
      出入帳戶，不僅廣為媒體所披載，亦經政府一再宣導提醒
      注意，尤以現今各地金融機構所設自動提款機莫不設定轉
      帳之警示畫面，或張貼警示標語，促請使用大眾注意，衡
      諸目前社會以電視、報紙甚至網路等管道流通資訊之普及
      程度，以及使用自動提款機從事提款、轉帳交易之頻繁，
      苟見有陌生人不思以自己名義申請開立帳戶，反而向不特
      定人蒐集或收購他人之金融機構帳戶使用，自屬可疑。而
      現今犯罪集團或不法份子為掩飾其不法獲利行徑，避免執
      法人員之追究處罰，經常誘使一般民眾提供金融機構帳戶
      存摺等資料，渠等再以此帳戶供作對外詐騙或其他各種財
      產犯罪之不法用途使用等情，亦為一般合理之人知之甚是
      。而本院審酌被告係年輕有智識之人，其在工作實質內容
      不明及有無被錄用之情況下，仍率爾交付上開系爭存摺、
      提款卡及密碼等物予自稱「錢組長」之成年男子，且倘依
      被告於本院準備程序訊問中所供稱：伊有打電話詢問可否
      返還系爭帳戶存摺等物，對方原說要寄快遞，但伊未收到
      ，再打電話詢問「錢組長」，其稱已丟垃圾桶之詞（見本
      院卷頁15反），則被告在得知上開系爭帳戶之存摺等物業
      已被丟棄之事，仍未辦理帳戶掛失之手續，核均有違一般
      人保管系爭帳戶之常情與經驗法則，故依上開說明，被告
      對於他人可能持前開系爭帳戶之存摺等物作為詐欺取財等
      非法用途之工具一節，應有所預見，且不違背其本意，是
      被告辯述其將上開系爭帳戶之存摺、提款卡、密碼等物交
      給「錢組長」，不會覺得他會為違法使用，其只是去應徵
      工作等詞置辯，洵無足採，準此，被告有幫助詐欺取財之
      不確定故意存在，應堪認定。
(三)、綜上所陳，被告前揭所辯顯非可信，且上開犯罪事實，業
      據被害人乙○○、戊○○○、丙○○於警詢中指訴其等遭
      人詐騙匯款經過綦詳，且提出得標之相關網頁資料在卷足
      佐，復被害人乙○○提出之彰化銀行交易明細表1紙、被
      害人戊○○○提出之國泰世華銀行MyATM明細表1紙、被害
      人丙○○提出之郵政自動櫃員機交易明細表1紙附卷足參
      ，並有被告所有上開系爭帳戶之立帳申請書、查詢帳戶最
      近交易資料各1份附卷可稽。是本案事證已臻明確，被告
      上揭幫助詐欺取財之犯行，應堪認定。
三、本件被告提供其所有上開系爭帳戶之存摺、金融卡及密碼等
    物交予自稱「錢組長」之成年男子及其所屬詐騙集團作為詐
    欺取財之用，係屬基於幫助他人詐欺取財之不確定故意，且
    所為係詐欺取財罪構成要件以外之行為，核其所為係犯刑法
    第339條第1項詐欺取財罪之幫助犯，爰依同法第30條第2項
    規定，按正犯之刑減輕之。又被告以一幫助詐欺之行為，幫
    助詐騙集團分別詐騙被害人乙○○、戊○○○、丙○○等人
    之財物，係一行為觸犯數個相同罪名，為想像競合犯，應依
    刑法第55條規定，從一重處斷。爰審酌被告提供帳戶供他人
    非法使用，使詐騙集團之成員易於得手，助長詐欺之犯罪風
    氣，嚴重危害社會治安，並使被害人乙○○、戊○○○、丙○○因此各被詐騙7,400元、6,620元、6,000元，然被告本
    身未實際參與本件詐欺取財之犯行，可責難性較小，暨其犯
    後均未能坦承犯行，犯後態度不佳等一切情狀，量處如主文
    所示之刑，並諭知易科罰金之折算標準，以資懲戒。
據上論斷，依刑事訴訟法第299條第1項前段，刑法第339條第1項
、第30條第1、2項、第55條、第41條第1項前段，刑法施行法第1
條之1第1項、第2項前段，判決如主文。
本案經檢察官甲○○到庭執行職務
中    華    民    國    98    年    1    月    16    日
                    刑事第三庭  審判長法  官  周瑞芬
                                      法  官  陳思成
                                      法  官  楊曉惠
上正本證明與原本無異。
如不服本判決，應於收受送達後10日內向本院提出上訴書狀（應
敘述具體理由並附繕本）。
上訴書狀如未敘述理由，應於上訴期間屆滿後20日內補提理由書
於本院。
                                      書記官  謝明倫
中    華    民    國    98    年    1    月    16    日
附錄論罪科刑法條
中華民國刑法第339條第1項：
意圖為自己或第三人不法之所有，以詐術使人將本人或第三人之
物交付者，處5年以下有期徒刑、拘役或科或併科1千元以下罰金
。


司法院資訊處製作；財團法人民間司法改革基金會備份。
